【裁判字號】    94,易緝,117
【裁判日期】    950731
【裁判案由】    違反動產擔保交易法
【裁判全文】
臺灣高雄地方法院刑事判決             94年度易緝字第117號
公  訴  人  臺灣高雄地方法院檢察署檢察官
被      告  甲○
                    （現另案於臺灣高雄女子監獄執行中）
上列被告因違反動產擔保交易法案件，經檢察官提起公訴（91年
度偵字第19555 號），及移送併辦（94年度偵緝字第1394號），
本院判決如下：
    主  文
甲○連續動產擔保交易之債務人，意圖不法之利益，將標的物為
其他處分，致生損害於債權人，處有期徒刑參月，如易科罰金，
以參佰元折算壹日。
    事  實
一、甲○基於意圖為自己不法利益之概括犯意，連續為下列行為
    ：
  (一)於民國90年4 月14日，以動產擔保交易附條件買賣之方式，
    向設於高雄市○○區○○路286 號之春安機車行，購買車牌
    號碼MLZ-606 號重型機車1 輛，為動產擔保交易之債務人。
    買賣雙方並約定總價金新臺幣（下同）37,000元，分11期給
    付，自90年5 月15日起，至91年2 月15日止，每月一期，第
    1 期至第5 期，每期應繳交4,600 元，第6 期至第10期，每
    期繳交2,800 元，標的物存放地點為高雄市前鎮區○○○路
    42號6 樓，在價金未付清之前，標的物所有權仍屬於出賣人
    春安機車行所有，甲○僅得依約占有使用，不得任意遷移、
    出賣、出質、抵押、移轉或發生留置權。詎甲○於取得標的
    物後，自90年7 月15日第3 期起即拒不付款，且意圖為自己
    不法之利益，於91年5 、6 月間某日，在其位於高雄市○○
    ○路46號3 樓住處附近，將上開機車交予真實姓名年籍不詳
    之債權人「蔡先生」，用以抵償其對「蔡先生」之欠款，致
    春安機車行受有損害。
  (二)於91年2 月6 日，以動產擔保交易附條件買賣之方式，向設
    於台北市○○區○○街309 號6 樓之華中汽車股份有限公司
    （下稱「華中公司」），購買車牌號碼ZG-5301號自小客車1
    輛，為動產擔保交易之債務人。買賣雙方並約定總價金909,
    520 元，除頭期款106,000 元外，餘分36期給付，自91年3
    月10日起，至94年2 月10日止，每月一期，每期應繳交30,0
    00元，標的物存放地點為高雄市旗津區永安巷16號，在價金
    未付清之前，標的物所有權仍屬於出賣人華中公司所有，甲
    ○僅得依約占有使用，不得任意遷移、出賣、出質、抵押、
    移轉或為其他處分。詎甲○於取得標的物後，自91年6 月10
    日第4 期起即拒不付款，且意圖為自己不法之利益，於91年
    5 月間某日，在其位於高雄市前鎮區○○○路42號6 樓住處
    附近，將上開自小客車交予真實姓名年籍不詳之債權人「蔡
    先生」，用以抵償其對「蔡先生」之欠款，致華中公司（嗣
    於91年11月14日經合併於順益汽車股份有限公司）受有損害
    。
二、案經春安機車訴請臺灣高雄地方法院檢察署檢察官偵查起訴
    ，及移送併辦。
    理  由
一、按被告以外之人於審判外之言詞或書面陳述，除法律有規定
    者外，不得作為證據，刑事訴訟法第159 條固定有明文，惟
    被告以外之人於審判外之陳述，雖不符同法第159 條之1 至
    之4 規定，而經當事人於審判程序同意作為證據，法院審酌
    該言詞陳述或書面陳述作成時之情況，認為適當者，亦得為
    證據。又當事人、代理人或辯護人於法院調查證據時，知有
    第159 條第1 項不得為證據之情形，而未於言詞辯論終結前
    聲明異議者，視為有前項之同意，此亦據同法159 條之5 規
    定甚明。查本件證人即告訴代理人乙○○、丙○○於警詢中
    之陳述，及附條件買賣契約書2 份、行車執照、高雄市監理
    處動產擔保交易登記證明書、存證信函、客戶分期明細表影
    本各1 份，雖均為被告甲○以外之人於審判外之陳述，屬於
    傳聞證據，惟檢察官及被告於審判程序均同意以上開證人於
    司法警察調查中所為之言詞陳述，及前開書面陳述，作為證
    據，本院審酌上開言詞及書面陳述作成時之證據取得過程並
    無瑕疵，且與待證事實具有關連性等情況，認為適當，應認
    依刑事訴訟法第159 條之5 第1 項之規定，得為證據，而有
    證據能力。合先敘明。
二、上揭事實，業據被告於本院審理時供承不諱，核與證人即告
    訴代理人乙○○、丙○○於警詢中指訴相符，並有附條件買
    賣契約書2 份、行車執照、高雄市監理處動產擔保交易登記
    證明書、存證信函、客戶分期明細表影本各1 份在卷可稽，
    是被告之任意性自白核與事實相符，堪予採信。本案事證明
    確，被告上開犯行洵堪認定，應予依法論科。
三、被告將設定動產擔保抵押之標的物交付予債權人用以抵償債
    務，核其所為，係違反動產擔保交易法第38條之動產擔保交
    易之債務人，意圖不法之利益，將標的物為其他處分，致生
    損害於債權人罪。被告先後2 次違反動產擔保交易法之犯行
    ，時間緊接，手段相同，所犯為同一罪名，顯係基於概括犯
    意反覆為之，應依連續犯之規定以一罪論，並加重其刑。檢
    察官雖未就被告所為事實欄一「(二)」之犯行部分（即臺灣高
    雄地方法院檢察署94年度偵緝字第1394號移請併辦部分）提
    起公訴，惟檢察官就犯罪事實一部起訴，其效力及於全部，
    就被告此部分之犯行，業經本院前開認定屬實，經核與前揭
    論罪科刑之事實欄一「(一)」之犯行部分，具有連續犯之裁判
    上一罪關係，本院自應就此起訴效力所及之部分併予審究。
    又被告行為後，刑法第56條連續犯之規定，業已於94年2 月
    2 日修正公布刪除，並於95年7 月1 日施行，修正後刑法刪
    除連續犯之規定，此刪除雖非犯罪構成要件之變更，但顯已
    影響行為人刑罰之法律效果，自屬法律有變更，依修正後刑
    法第2 條第1 項規定，因刑法修正後，原屬連續犯之數個犯
    罪行為，依新法應數罪併罰，而依修正前刑法第56條規定，
    可依裁判上一罪論處，經比較新、舊法之結果，顯然修正前
    刑法關於連續犯之規定有利於被告，自應適用較有利於被告
    之行為時法律即舊法論以連續犯，附此敘明（最高法院95年
    第8 次刑事庭會議決議參照）。爰審酌被告違反動產擔保交
    易契約，未依約付清價款即任意處分標的物，致告訴人春安
    機車行及華中公司追索無著而受損害，且迄今尚未與告訴人
    達成和解，被告所為自應受有相當非難；惟另考量本案僅係
    侵害財產法益之犯罪，告訴人既經徵信評估，自應相當程度
    承擔被告到期不履行之風險，此亦包含於其動產抵押借款之
    設想範圍內，被告縱有將該車處分之行為，致使告訴人無從
    追索，但此紛爭以經由民事求償程序解決，始較屬妥適，被
    告所為於刑事上之可責性應較屬輕微等一切情狀，酌情量處
    如主文所示之刑。再本件被告行為時之修正前刑法第41 條
    第1 項前段規定：「犯最重本刑為5 年以下有期徒刑以下之
    刑之罪，而受6 個月以下有期徒刑或拘役之宣告，因身體、
    教育、職業、家庭之關係或其他正當事由，執行顯有困難者
    ，得以1 元以上3 元以下折算一日，易科罰金」，而依被告
    行為時之易科罰金折算標準，修正前罰金罰鍰提高標準條例
    第2 條（現已刪除）規定，就其原定數額提高為100 倍折算
    1 日，則本件被告行為時之易科罰金折算標準，應以銀元
    300 元折算1 日，經折算為新臺幣後，應以新臺幣900 元折
    算為1 日；惟95年7 月1 日施行之修正後刑法第41條第1 項
    前段則規定：「犯最重本刑為5 年以下有期徒刑以下之刑之
    罪，而受6 個月以下有期徒刑或拘役之宣告者，得以新臺幣
    1000元、20 00 元或3000元折算一日，易科罰金」，修正後
    刑法易科罰金折算標準已由銀元300 元即新臺幣900 元，提
    高為以新臺幣1000元、2000元或3000元折算1 日，比較修正
    前後之易科罰金折算標準，自以95年7 月1 日公布施行前之
    規定，較有利於被告，依刑法第2 條第1 項前段規定，自應
    適用修正前刑法第41條第1 項前段及修正前罰金罰鍰提高標
    準條例第2 條前段規定，並予諭知易科罰金之折算標準，以
    資儆懲。
據上論斷，應依刑事訴訟法第299 條第1 項前段，動產擔保交易
法第38條，刑法第2 條第1 項、第11條前段、修正前刑法56條、
第41條第1 項前段，罰金罰鍰提高標準條例第1 條前段、修正前
罰金罰鍰提高標準條例第2 條，判決如主文。
本案經檢察官李門騫到庭執行職務。
中  華    民    國    95    年    7      月    31      日
                  刑事第十三庭 審判長法  官  洪碩垣
                                     法  官  張金柱
                                     法  官  劉惠娟
右正本證明與原本無異。
如不服本判決，應於判決送達後10日內，向本院提出上訴狀。
中    華    民    國    95    年    7     月    31    日
                                     書記官  陳素徵
附錄本案論罪科刑法條全文：
動產擔保交易法第三十八條
動產擔保交易之債務人，意圖不法之利益，將標的物遷移、出賣
、出質、移轉、抵押或為其他處分，致生損害於債權人者，處三
年以下有期徒刑、拘役或科或併科六千元以下之罰金。


司法院資訊處製作；財團法人民間司法改革基金會備份。
